【裁判字號】    90,重訴,670
【裁判日期】    900831
【裁判案由】    清償債務
【裁判全文】
臺灣高雄地方法院民事判決  九十年度重訴字第六七○號
    原      告  第一商業銀行股份有限公司七賢分行
    法定代理人  丙○○
    訴訟代理人  乙○○
    被      告  甲○○
右當事人間請求清償借款事件，本院判決如左：
    主    文
被告應給付原告新台幣陸佰萬元及自民國九十年五月一日起至清償日止，按週年利率
百分之八點一七五計算之利息，並自民國九十年六月一日起至清償日止，逾期在六個
月以內部分，按上開利率百分之十，逾期超過六個月部分，按上開利率百分之二十計
算之違約金。
原告其餘之訴駁回。
訴訟費用由被告負擔。
    事    實
甲、原告方面：
一、聲明：求為判決：
  (一)被告應給付原告新台幣（下同）六百萬元，並自民國九十年五月一日起至清償日
    止，按年息百分之八點一七五算利息，其逾期在六個月以內者，並按上開利率百
    分之十，逾期超過六個月部分，按上開利率百分之二十加付違約金。
  (二)訴訟費用由原告負擔。
  (三)請依職權宣告假執行。
二、陳述：緣借款人豪智企業有限公司（以下簡稱豪智公司）於民國八十七年十月三
    十日邀同被告甲○○為連帶保證人，向原告借得六百萬元，借款期間為自八十七
    年十月三十日起至八十九年十月三十日止，嗣於八十九年十月三十日展期至九十
    年十月三十日，約定依週年利率百分之九點一計算利息並機動調整（嗣調整為週
    年利率百分之八點一七五），本息以每一個月為一期，按月平均攤還，如有任何
    一期本息遲付，視為本利全部到期，並約定逾期清償在六個月以內者，按上開利
    率百分之十，超六個月以上者，按上開利率百分之二十計付違約金。嗣被告僅繳
    息至九十年四月三十日，因借款人及連帶保證人未按期清償而依約本息視為到期
    ，爰依連帶保證之法律關係提起本件訴訟，請求被告給付自九十年五月一日起至
    清償日止之逾期利息及違約金。
三、證據：提出借據、借款展期約定書、戶籍謄本等影本為證。
乙、被告方面：
一、聲明：請求駁回原告之訴，訴訟費用由原告負擔。
二、陳述：與豪智公司及其他連帶保證人陳勝武並不相識，僅提供所有之土地給訴外
    人蔣秀美貸款之用，蔣秀美為多帶一點金額遂帶我一同去找陳勝武，陳勝武表示
    可用他公司名義（即豪智公司）到銀行貸到所需金額，而原告銀行撥款時並未通
    知蔣秀美，款項遭豪智公司全數領走，且原告銀行辦理豪智公司貸款事務時，以
    被告所有土地公告現值四百四十萬八千元，竟能設定一千四百萬元之抵押權而核
    撥一千四百萬元，顯違常理，本件借款人未繳利息，原告應向借款人或保證人催
    繳才是。
    理    由
一、本件原告主張被告擔任系爭借款之連帶保證人之事實，已據其提出借據、借款展
    期約定書等影本為證，經核相符，亦經被告到庭陳稱前揭文件上連帶保證人欄之
    簽名、印文為真正（見本院九十年八月二十四日言詞辯論筆錄），且經證人蔣秀
    美到庭證稱：「我另外欠農會利息錢，人家要查封我的財產，我需要錢，人家就
    介紹陳勝武說他是農會理事，可以去拜託他，他說不用擔心，他有辦法去向銀行
    貸款，那時我嗣帶被告一起去，因為被告是土地所有權人，原本是以被告所有之
    土地擔保借錢來還錢，有跟陳勝武說要用被告的土地擔保來借錢，陳勝武問我要
    多少錢，我說壹仟二百萬元左右，他說貸款的錢利息要扣在他的戶頭裡，後來陳
    勝武確實有向銀行借錢，借到壹仟四百萬元，也在被告土地上設定壹仟肆佰萬的
    抵押權。簽約定書的時候我有在場。被告簽約的場地是在陳勝武家中，銀行的人
    如原告訴代及黃經理也在場。大家都知道要拿被告的土地來擔保借錢。簽約時借
    錢的金額不確定，在簽約過程中都不知道能夠借到多少錢。」、「（問：等於說
    陳勝武以其名義借錢給證人用，只是把被告土地拿來抵押，利息由證人付給陳勝
    武？）對。」等語（見本院九十年八月二十四日言詞辯論筆錄），準此，被告經
    證人蔣秀美帶同至訴外人陳勝武家中時，已知悉陳勝武將以豪智公司名義向原告
    借款予蔣秀美使用，而由被告提供擔保，且系爭借款商議時，被告全程到場，自
    無不知將擔任連帶保證人之意，況且證人蔣秀美確有經豪智公司收取系爭借款，
    僅嗣因經營不善而無法支付利息，是被告空言辯稱讀日本書，不懂中文，不知連
    帶保證人之含意云云，顯違事理，尚難採信，是堪信原告主張被告為系爭借款之
    連帶保證人為真。
二、又查系爭借據第五條及借款展期約定書四條均為系爭借款之違約金條款，其約定
    均為「‧‧‧計付遲延利息外，『逾期』六個月以內，另按約定利率‧‧‧加付
    違約金」等語，其中「逾期」依其文義係指逾越應繳款項之期限而言，又系爭借
    款之利息繳付期限為「按月計付」，而本件借款僅繳息至九十年四月三十日止，
    則被告未繳之利息為九十年五月一日至五月三十一日之利息，是被告倘於九十年
    五月三十一日前繳付該月份利息者，均非「逾期」，是本件借款之逾期起算日應
    自九十年六月一日起算，故本件原告請求自九十年五月一日起算違約金部分，與
    約定不符，為無理由。從而，本件原告依消費借貸之連帶保證法律關係請求被告
    給付六百萬元及自九十年五月一日起至清償日止，按週年利率百分之八點一七五
    計算之利息，並自九十年六月一日起至清償日止，逾期在六個月以內部分，按上
    開利率百分之十，逾期超過六個月部分，按上開利率百分之二十計算之違約金為
    有理由，應予准許，逾此範圍之請求，為無理由，應予駁回。
三、原告固聲請本院依職權宣告假執行，惟其聲請僅係促使法院之職權發動，經核本
    件並無法院應依職權宣告假執行之事由，併此敘明。
四、結論：本件原告之訴為一部有理由、一部無理由，依民事訴訟法第七十九條但書
    判決如主文。
中      華      民      國    九十      年      八      月    三十一    日
                                    臺灣高雄地方法院民事第庭
~B法      官  楊智守
右為正本係照原本作成
如對本判決上訴須於判決送達後二十日內向本院提出上訴狀
中      華      民      國    九十      年      八      月     三十一   日
~B法院書記官  劉企萍


司法院資訊處製作；財團法人民間司法改革基金會備份。
